【裁判字號】    92,上重更(二),34
【裁判日期】    921013
【裁判案由】    殺人等
【裁判全文】
臺灣高等法院臺中分院刑事判決            
                          九十二年度上重更(二)字第三四號
    上  訴  人  臺灣臺中地方法院檢察署檢察官
    上  訴  人
    即  被  告  劉榮三
    選任辯護人  廖志堯律師
    上  訴  人
    即  被  告  張鎮興
    指定辯護人  本院公設辯護人  王金陵
    上 訴 人即
    張鎮興之妻  陳彩鳳
右上訴人因被告等殺人等案件，不服臺灣臺中地方法院九十年度
重訴字第九一四號，中華民國九十年八月二十八日第一審判決（
起訴案號：臺灣臺中地方法院檢察署九十年度偵字第三０四八、
四四０八、五九三六號），提起上訴，由本院判決後，經最高法
院第二次發回更審，本院判決如左：
      主  文
原判決關於壬○○、庚○○部分撤銷。
壬○○、庚○○共同犯對於女子以強暴方法而為性交之罪，而故
意殺害被害人，壬○○累犯，處死刑；庚○○處無期徒刑；均褫
奪公權終身。並均應於刑之執行前，令入相當處所施以強制治療
，其期間至治癒為止，但不得逾年。扣案之鐵鎚壹把沒收。
      事  實
一、壬○○曾因犯竊盜罪，經臺灣臺中地方法院判處有期徒刑一
    年確定，於民國八十五年四月二十一日執行完畢，又因違反
    麻醉藥品管理條例及竊盜罪，經同法院分別判處有期徒刑四
    月及一年六月確定，嗣經裁定定應執行刑為有期徒刑一年八
    月，並於八十七年一月十一日假釋期滿執行完畢。庚○○與
    壬○○又因同犯搶奪罪，經同法院於八十九年十二月十三日
    分別判處有期徒刑一年八月及二年二月，並均於九十年三月
    一日在本院撤回上訴而確定（庚○○部分嗣於九十二年六月
    二十四日執行完畢，壬○○現仍在監執行中）。其二人均不
    知悔改，於九十年一月二日，因搭訕而認識在臺中縣○○鄉
    ○○路○○檳榔攤販賣檳榔之女子Ａ（姓名、年籍詳卷附姓
    名代號對照表），見其頗具姿色，意圖追求，適同年月五日
    壬○○之兄癸○○（所涉共同殺人罪部分，業經本院判處有
    期徒刑十二年確定）駕駛車號00－○○○○號自用小客車南
    下臺中擬搭載壬○○返回臺北工作。壬○○、庚○○乃於當
    日中午先以電話邀約甲○出遊，壬○○、癸○○與庚○○三
    人並俟甲○下班後，於同日下午七時許搭載甲○離開前開檳
    榔攤；同日晚上八時許，四人抵達臺中縣○○市○○街○○
    ＫＴＶ店唱歌。其間先由庚○○陪同甲○外出購買速食餐點
    與茅台酒二瓶至ＫＴＶ店內共飲，迄同日晚上十時許離開Ｋ
    ＴＶ店後，乃改由壬○○駕車載同其餘三人外出兜風夜遊，
    先至臺中市中華路附近，再折返臺中縣○○市。同日晚上約
    十一時許，車行接近臺中縣○○市中正公園附近時，庚○○
    竟於車內臨時興起淫念，而在前開自用小客車後座，對甲○
    以強暴之方法而為性交；其後車行至臺中縣○○市中正公園
    內，甲○乃下車稍事清洗，壬○○再繼續將前開自用小客車
    駛往臺中縣○○市○○坪停車，待庚○○走出車外後，壬○○亦另起淫念，而在車上對甲○以強暴之方式為性交，並致
    甲○受有處女膜之撕裂傷、兩側大腿皮下出血，陰阜周圍呈
    較紅腫且合併皮下出血與子宮出血等傷害。隨後因甲○當場
    揚言要對壬○○、庚○○二人提出性侵害之告訴，壬○○畏
    懼因而遭受強制性交之刑事訴追，當即興起剝奪甲○行動自
    由及殺害甲○並毀損屍體以湮滅罪證之犯意，庚○○與癸○○亦附和同意而彼此產生犯意之聯絡，其中癸○○並當場表
    示：「如果要做就不要留下證據，把東西收好丟掉」等語。
    之後甲○要求壬○○等載其回家，三人即基於前開共同殺害
    甲○、妨害甲○行動自由及共同損壞屍體之犯意聯絡，強行
    載甲○至臺中縣○○鄉一處中國石油股份有限公司（簡稱中
    油）加油站，以此強暴之方式非法剝奪甲○之行動自由，並
    由庚○○下車購買新臺幣（下同）十元之汽油而以保特瓶裝
    置，以備共同殺害甲○及毀損其屍體之用。嗣於翌日即於九
    十年一月六日凌晨一時五十分許，壬○○駕車抵達臺中縣○○鄉○○路○號之中油加油站，三人稍作休息，甲○並以公
    共電話聯絡其友人蔡○○向其哭訴後，此時甲○尚不知壬○○等人之前開謀議，仍再度哀求壬○○等人載其回家，壬○○等人未應允，仍繼續駕車前往臺中縣石岡鄉或東勢鎮四角
    林等人跡稀少之處，尋找合適作案棄屍地點，並持續控制非
    法剝奪甲○之行動自由。迨同日凌晨二時二十四分至凌晨三
    時六分間之某時，壬○○將車停駐於臺中縣○○鄉○○村○○街○區○○道路○○○○○號處旁，隨即下車至後行李箱
    拿出其所有之鐵鎚一把，癸○○則下車抽煙後再返回車上，
    甲○因意識到恐遭不利對待，下車擬行脫逃，壬○○立即以
    前開鐵鎚重擊甲○後頸部及頭部，致甲○不支倒地；壬○○
    並命庚○○將甲○之內褲脫下後，由壬○○以前開購得之汽
    油潑灑在甲○下體處，並點火焚燒，意圖毀去其與庚○○分
    別對甲○強制性交之跡證，使甲○身上之衣裙著火而痛苦狂
    奔並跌落路旁乾溝內又復坐起。壬○○見甲○尚未死亡，乃
    再持鐵鎚或以腳踢重擊甲○頭部多處，並為示行為分擔而將
    鐵鎚交與庚○○，命庚○○再以鐵鎚擊打甲○二下，致甲○
    頭部兩側均有大小不等、傷口深淺不一之多處不規則裂痕，
    且頭骨破裂、腦漿外溢而死亡始行罷手。事後為圖掩藏甲○
    之身分，壬○○乃以現場之乾草堆置於甲○身上，再持前開
    購買之剩餘汽油潑灑在甲○屍體之頭部，且點火焚燒，庚○○並將甲○之隨身物品、皮包取走，由壬○○駕車載同其餘
    二人離去。同日凌晨三時三十二分許，三人由臺中縣○○鄉
    行經○○路左轉○○鄉○○路往○○市方向行駛，行車至臺
    中縣○○市○○路大排水溝旁，由庚○○將甲○之皮包、隨
    身物品及前開作案用鐵鎚丟入排水溝內以湮滅證據，癸○○
    並提醒壬○○、庚○○是否已將甲○之皮包丟棄後，再由癸○○駕駛前開自用小客車至庚○○位於臺中縣○○鄉○○路
    ○○巷○○號家中將染血衣物換掉，癸○○復單獨駕原車北
    上返回臺北縣三重市住處。迨於同日下午三時四十五分許，
    經路人陳○○、詹○○發現遭放火焚燒之甲○屍體，乃報由
    警方前往採證，經臺灣臺中地方法院檢察署檢察官解剖相驗
    ，經比對血型及ＤＮＡ確定死者身分即甲○；另路人劉○○
    於同年月七日上午十時許，在臺中縣○○市○○路○段○○○號對面溝圳內發現遭丟棄之甲○皮包衣物及前開作案用鐵
    鎚一支，報警後經警採證後扣案。壬○○、庚○○得知犯行
    已然東窗事發，乃北上藏匿於癸○○住處，並將渠等作案所
    用衣物丟棄於臺北縣三重市附近之排水溝。嗣經警積極清查
    甲○行動電話通聯紀錄並調閱相關行車路線之監視錄影帶過
    濾可疑車輛，而於九十年二月十日晚上十時三十分許，在臺
    北縣三重市○○街○○巷○○號五樓癸○○住處逮捕三人。
二、案經甲○之父母（姓名詳卷附姓名代號對照表）訴由臺中縣
    警察局東勢分局報請臺灣臺中地方法院檢察署檢察官偵查起
    訴。
      理  由
一、訊據上訴人即被告壬○○固坦承與被害人甲○發生性關係後
    ，要求被告庚○○購買汽油並於右開時地點火燒甲○等情不
    諱；被告庚○○則坦承的確違反被害人意願而與甲○發生性
    關係，並於甲○倒地不起後拿取鐵鎚擊打甲○二下等情不諱
    ；然二人均矢口否認有妨害自由及殺人、毀損屍體犯行，被
    告壬○○辯稱：伊是與甲○以一萬元之代價，經甲○之同意
    為性交易，且因甲○事後向伊索取五萬元之性交易代價，並
    拿出汽油準備同歸於盡，又吵著要伊歸還小皮包，伊一時氣
    憤才以鐵鎚毆打並點火燒甲○，但甲○並未因而死亡，是庚○○再次重擊甲○頭部致甲○死亡，又伊與甲○發生性交易
    後，還曾拿電話卡給甲○打電話，不可能剝奪甲○行動自由
    ，當天在石岡鄉中油加油站，伊曾要甲○自行搭計程車回家
    ，但是因為甲○皮包不見了，自己不下車，伊沒有不讓甲○
    下車云云。被告庚○○則辯稱：伊沒有殺害甲○之故意，是
    被告壬○○脅迫伊要共同承擔，伊才輕敲甲○二下，伊沒有
    放火焚燒毀損屍體也沒有剝奪甲○行動自由云云。惟查：
  (一)、被告二人於偵查及原審調查時均供稱有遭警刑求，故渠等
      於警訊中所為陳述均不足採為證據云云，被告庚○○於本
      院前審仍供稱被刑求，被告壬○○則稱未被刑求云云。然
      被告壬○○於原審勘驗偵訊錄影帶及本院前審調查時親自
      表示伊沒有遭刑求，警察對伊很好等語（見原審卷第一五
      八頁、第一五九頁、本院前審上重訴卷第八四頁）；而被
      告庚○○於警訊時均端坐椅子上，並無異狀，眼睛注視電
      腦螢幕，陳述清楚，業據原審於九十年七月二十日勘驗庚○○之偵訊錄影帶，製有勘驗筆錄乙份（見原審卷第一五
      一頁以下），並有錄影帶三捲附卷可憑。且證人即承辦警
      員詹○○到庭結證稱：「本案事證明確，沒有必要刑求，
      渠等均無刑求」等語明確（見原審卷第九六頁以下）。再
      被告二人於移送臺灣臺中地方法院檢察署檢察官複訊時，
      該署檢察官提示警訊筆錄時均答稱：筆錄實在，且沒有被
      警方刑求等語（見偵查卷第五五頁背面），有前開偵訊筆
      錄在卷可憑，足見被告二人於警訊中之供述均係出於自由
      意志無疑，被告等前開刑求抗辯，顯係卸責之詞，不足採
      信，先此敘明。
  (二)、被告二人分別坦承曾在甲○生前與之發生性交行為，其中
      被告壬○○之血液ＤＮＡ與甲○陰道及肛門棉棒（精子細
      胞層）ＤＮＡ之ＳＴＲ型別相同，並有內政部警政署刑事
      警察局九十刑醫字一七二０五號鑑驗書一紙附卷可憑（見
      偵查卷第八六頁）。而該性交行為並非出於甲○意願，業
      據同案被告癸○○於偵訊中供稱：「因一開始甲○不肯與
      庚○○發生性行為，只是後來就沒有掙扎了，因為當時我
      坐在車內」「一開始甲○不肯與我弟發生性行為‧‧‧」
      等語（見偵查卷第六０頁反面），核與被告庚○○於偵訊
      、原審及本院前審調查中均供稱：「（為何不送甲○回去
      ？）‧‧‧留壬○○與甲○在車上，但我知道壬○○想強
      姦甲○，我有看見車子在搖」「（既是合意發生性關係，
      何以會怕人家告？）‧‧‧壬○○當時是強暴甲○的」「
      （何以知壬○○是強姦甲○？）壬○○親口對我說的，他
      說要上甲○時，甲○不肯‧‧‧」「（你說壬○○想要強
      姦被害人，在○○坪那邊？）是。」「‧‧‧我有強姦被
      害人，壬○○也有強姦被害人‧‧‧」「我和壬○○有強
      姦被害人沒錯，我先強姦被害人，之後才是壬○○，不是
      用金錢交易，被害人說要告我們‧‧‧」等語相符（見偵
      查卷第七八頁及背面、原審卷第一二九頁、本院前審上重
      更(一)卷第六一頁以下）。雖被告庚○○於警訊及偵查中曾
      供證稱，被告壬○○與甲○係以一萬元，達成性交易之合
      意云云；然徵之被告庚○○於被告壬○○與甲○發生性交
      行為當時，係在車外且僅見車子幌動，而判斷被告壬○○
      與甲○在車上發生性關係，其焉能知悉被告壬○○與甲○
      有達成性交易之合意﹖已不免令人置疑，且被告庚○○嗣
      於九十年二月十四偵查，及其後在原審調查中，均供稱所
      謂被告壬○○與甲○以一萬元為性交易一事，均係被告壬○○所告知，或應被告壬○○之要求而如是說（見偵卷第
      七八頁、原審卷第五六、一四三頁）。而法醫於甲○死後
      檢視其泌尿生殖及附屬器官發現：甲○陰道入口處有一處
      女膜較深之裂痕，較新鮮，於六點鐘方向，其兩側大腿亦
      可見皮下出血，陰阜周圍呈較紅腫且合併皮下出血，子宮
      亦可見出血，生前有受強力撞擊，有前開解剖紀錄一份在
      卷可佐（見相驗卷第二三頁以下、偵查卷第二一六頁），
      並經證人即擔任解剖之法醫師己○○於原審及本院結證稱
      ：被害人有子宮出血，大腿兩側有瘀血，可以判斷是遭大
      力扮開大腿及撞擊，而從被害人陰道受傷情形判斷，本件
      如果不是一個人多次強迫性行為或二人以上的強迫性交，
      應不會造成這麼多嚴重傷害，因此可認定是遭強迫所造成
      ，而不是自願的等語明確（見原審卷第一六七頁背面，及
      本院九十二年八月十五訊問筆錄）。再衡諸被告二人與甲○結識甫三天，並非舊識，而依前述法醫證述，被害人子
      宮頸很乾淨，顯示生前不是經常有性交經驗，更難令人相
      信甲○肯在短時間內分別自願與被告二人發生性關係。又
      倘甲○係分別自願與被告二人發生性關係，何以又無端遭
      來殺身之禍！況若僅被告庚○○對甲○為強制性交，則右
      列甲○陰道內之傷害應於被告庚○○犯行後已然造成，甲○焉有可能再同意與被告壬○○為性交易？是被告庚○○
      一度辯稱甲○係自願與其發生性關係，及壬○○辯稱係以
      一萬元之代價，經甲○同意與之性交云云，均屬事後飾卸
      之詞，委無足採。被告二人係分別以強制力，違反甲○意
      願與之性交，堪以認定。又被告二人分別係在不同時地對
      甲○為強制性交，且被告庚○○於對甲○強制性交後，車
      行至○○市○○坪時，已自行下車暫時離開至旁邊，對於
      被告壬○○之強制性交行為並未親自見聞等情，業據被告
      庚○○於警詢及偵訊時供述明確（見偵查卷第二七頁、第
      五八頁、第七九頁），核與被告壬○○於警詢中及原審、
      本院調查時分別供陳述情節相符（見偵查卷第二一頁、第
      一二八頁反面、原審卷第六三頁、本院前審上重更(一)卷第
      九三頁至第九四頁）。顯見被告庚○○係於被告壬○○駕
      駛車輛出遊之途中，驟起淫念，而於車輛後座對甲○為強
      制性交，被告壬○○見狀方另起色心，尋得適當之停車地
      點駐車後，待被告庚○○下車，亦對甲○為強制性交之犯
      行，是被告二人在各自為強制性交行為前，並未相互謀議
      先後要對甲○為強制性交，尚難遽予認定被告二人對強制
      性交部分，有犯意之聯絡與行為之分擔之共犯關連，渠二
      人自係各自單獨起意為之甚明。
  (三)、被告二人係於先後對甲○為強制性交後，因甲○當場揚言
      對被告等提出性侵害之告訴，被告壬○○即起意殺害甲○
      滅口及湮滅犯罪跡證，並取得被告庚○○及同案共犯癸○○之附和同意之事實，業據被告庚○○分別於警訊、偵查
      、原審及本院前審調查中供述甚詳，其供稱：「．．．商
      談後壬○○提議要下手殺害○○，癸○○附議表示要做就
      乾淨一點，然後我們三人便上車，車子開往后里方向，在
      加油站以保特瓶購買十塊汽油，買完便走產業道路尋作案
      地點，因找不到適當地點，又繞回石岡○○加油站．．．
      」，「．．．壬○○要我買汽油回來」，「在○○坪就說
      要做就做乾淨一點，癸○○說完之後才一起去買汽油．．
      ．」，「被害人說要告我們，壬○○說要把一萬元拿回來
      ．．．」，「後來因為被害人說要告我們，所以才會犯下
      大錯，想要殺害被害人的意圖是由壬○○起意，他還叫我
      去買汽油．．．」等語（見偵卷二六、七九頁、原審卷一
      三三頁、本院前審上重更(一)卷第六四、二二五頁）；即被
      告壬○○於本院審理中亦自承在○○坪與甲○性交後，即
      有殺害甲○之意，其於警訊、偵查及原審調查中亦供稱甲○曾揚言要告其強姦罪，且甲○有看到其身分證，並背身
      分證字號碼等語（見偵卷第二一、五六、五七頁、原審卷
      第二三頁反面）。雖被告二人曾供稱係因甲○要求壬○○
      給付五萬元，並揚言如不給付，要告彼等強姦等語，壬○○始提議殺害甲○云云；然被告等原係未徵得甲○同意，
      即以強制手段對之性交，甲○應無與被告等為性交易之合
      意，有如前述，即被告庚○○於偵查中亦一度供稱：「壬○○所說五萬元恐嚇一事，是亂編的」等語（見偵卷第八
      十頁反面），足見被告等事後所稱甲○要求彼等給付五萬
      元云云，係欲呼應前述性交易之辯詞，並無足採。惟被告
      等確係因恐甲○提起性侵害之告訴，而起意殺人滅跡，並
      因尋找作案地點，而有妨害甲○之行動自由等行為，應堪
      認定。被告二人與共犯癸○○既於九十年一月五日十一時
      許，在臺中縣○○市○○坪起意殺害甲○以掩飾被告二人
      對甲○強制性交之跡證，則自該時地起，自有起意剝奪甲○行動自由之犯意聯絡，雖甲○曾在期間打電話予友人蔡
      ○○，然查自○○坪到案發地點，均係人煙罕至之地，且
      時間發生在深夜凌晨，被害人為一單身女子面對駕駛自用
      小客車之被告等三男子，衡情應不至於輕舉妄動，被告等
      亦應深知其無必要限制甲○打電話，是以被告壬○○辯稱
      伊曾經借電話卡予甲○打電話，自無剝奪甲○行動自由之
      意云云，亦不足採信。況甲○於案發前與前開友人通電話
      時，甲○哭訴說對方對她毛手毛腳，甲○曾在電話中表示
      要回家，但對方不載其回家，甲○好像很累了，第三通電
      話說她想回來，用求救的口氣，最後一通電話雖然語氣比
      較平靜，但是她說無論如何要在檳榔攤等她回來，後來甲○之電話好像被搶走，沒有再回答等語，業據證人蔡○○
      於偵訊及原審調查時結證明確（見偵查卷第一三三頁及背
      面、原審卷第九０頁），則甲○之行動有遭受非法剝奪之
      情形，亦至為明確。
  (四)、被告壬○○於警詢、偵審中分別坦承：「我持鐵鎚敲擊該
      女子後腦一下，該女子應聲倒地，後又站起來，我又對其
      頭部敲二下後，頭部流血倒地，‧‧‧我就將火點著，她
      衝向我，‧‧‧庚○○就拿鐵鎚猛力敲擊該女子頭部‧‧
      ‧」，「我一生氣才拿我所有工作用之鐵鎚打她後頸部二
      下，甲○就倒了下來，‧‧‧並把甲○推入溝渠，我再將
      汽車潑到甲○身上‧‧‧甲○痛而跑來跑去，此時‧‧‧
      甲○仍然在說話，庚○○則拿鐵鎚再次毆打甲○頭部，‧
      ‧‧」，「‧‧‧當時被害人一直吵我，我就很生氣，我
      就從車上拿鐵鎚打被害人‧‧‧」等語明確（見偵查卷第
      二一頁背面、第五六頁反面、本院前審上重更(一)卷第六四
      頁），核與被告庚○○於警詢及偵審中分別坦承：「‧‧
      ‧商談後壬○○提議要殺害甲○0，癸○○附議要做就做
      乾淨一點‧‧‧壬○○從車子後行李廂，取出鐵鎚追打甲○，甲○倒地後，‧‧‧壬○○再將汽油倒入甲○下體，
      壬○○將汽油點燃，甲○尚未死亡，因疼痛在排水溝掙扎
      ，壬○○再以鐵鎚敲打甲○頭部和後背，甲○不支倒地，
      ‧‧‧我以鐵鎚敲打二下完上車，接著壬○○‧‧‧以打
      火機點燃衣服、雜草企圖焚燒甲○屍體，屍體點著後由壬○○先開車‧‧‧壬○○要我將作案鐵鎚放入甲○隨身皮
      包內，再將皮包丟入排水溝湮滅證據‧‧‧」，「壬○○
      ‧‧‧示意要把她開到僻靜處做掉，‧‧‧壬○○仍說要
      做就要做乾淨一點，癸○○也知道壬○○的打算，也跟著
      附和，‧‧‧」「（你有拿捶頭打甲○？）‧‧‧壬○○
      拿鐵鎚毆打甲○很多下‧‧‧用打火機點燃，甲○因灼痛
      ，起身跑動，這時壬○○叫我再拿鐵鎚打甲○，‧‧‧」
      「（甲○倒下後如何？）‧‧‧○○命我脫下甲○內褲，
      ○○把汽油潑灑在甲○下體，此時甲○有醒過來，但不穩
      摔落乾溝內，‧‧‧○○又拿鐵鎚在甲○後腦擊打數下，
      至甲○倒地為止，‧‧‧我當時很怕，只說趕快回去，而
      ○○一直坐在車上觀看，○○此時把鐵鎚交給我，命我再
      去毆打死者，我無奈怕○○打我，只得過去擊打二下而已
      ‧‧‧」，「‧‧‧我承認我最後有敲兩下，是壬○○叫
      我敲的‧‧‧我敲兩下之後，被害人就倒在地上了‧‧‧
      」，「‧‧‧當時壬○○沒講話，直接把車開到山上，車
      子停下來之後，被害人就下車，不知道怎樣，壬○○就跑
      到後面，當時鐵鎚、汽油是在後座，我就聽到『碰』的一
      聲，被害人就倒在地上了，壬○○叫我將被害人內褲脫掉
      ，把汽油倒在被害人的下體，然後點火」，「（壬○○怎
      麼講要將被害人殺掉？）‧‧‧之後壬○○敲被害人，被
      害人倒地之後，就叫我脫被害人的內褲，壬○○說如果我
      不照做的話就要我死，當時癸○○在車上，在殺人現場的
      時候癸○○有下車，打的時候癸○○在車上‧‧‧之後就
      看到被害人身上已經著火了跑過去，之後就倒下去，壬○○還在那裡敲被害人，壬○○也叫我敲被害人，壬○○說
      我不敲的話就要我死」，「到了案發地點之後，被害人就
      下車，壬○○就從行李箱拿出鐵鎚下車，然後我就聽到『
      碰』一聲，被害人就倒地了，我下車去看，要阻止壬○○
      ，看到被害人有爬起來‧‧‧我跑去和癸○○說，趕快擋
      住你弟弟，當時癸○○是清醒的，但是他不理我，然後我
      就看到被害人身上著火跑過去，我沒有澆汽油，也沒有點
      火，但是我有敲被害人兩下，是壬○○叫我敲的」等語（
      見偵查卷第二七頁、第二八頁、第五八頁至第五九頁，第
      七九頁背面至第八０頁、本院上重更(一)卷第六一頁、第九
      六頁、第九八頁、第一七五頁），及共犯癸○○於偵訊中
      所供：「（何人提議殺甲○？）不是我，是我弟壬○○的
      主意」等語相符（見偵查卷第六０頁）。再查，甲○之屍
      體經解剖鑑驗結果，甲○腦漿已溢出頭皮外表，頭部多處
      不規則之裂痕，兩側均有，且大小不等、傷口深淺不一甚
      或不同之鈍器物，又傷口兩側均有傷害，致命傷為頭部，
      有臺灣臺中地方法院檢察署相驗屍體證明書及法醫師解剖
      紀錄一紙附卷可憑（見相驗卷第三一頁、第二三頁以下）
      ，並經法醫師己○○結證稱：「因為力量差距很大，造成
      傷口深淺不一，因為一般人同時間被打，最多是兩邊或三
      邊，若四面八方都有被打，就可能有二人以上，而且有兩
      種凶器，一種是鐵器，一種是木器或用腳踢，圓形凹陷骨
      折可能是鐵鎚造成，線狀骨折可能是棍子或用腳踢」等語
      明確（見原審卷第一六七頁）。被告壬○○於原審調查、
      審理時亦曾供稱曾用腳踢被害人等語（見原審卷第二五頁
      、第一八五頁），並有鐵鎚一把扣案可稽（照片見偵查卷
      第四六頁）。再被告壬○○稱其未以鐵鎚打甲○頭部，經
      法務部調查局測試呈情緒波動反應，研判有說謊，有該局
      （九０）陸（三）字第○○○○○○○○號鑑定通知書一
      紙在卷可憑（見原審卷第一六三頁）。又經本院提示甲○
      屍體照片，法醫己○○證稱：被害人右側臀部有紅腫現象
      ，應屬生前遭火燒的，解剖當時判斷係死後燒，是依據氣
      管沒有吸入碳粒來判斷等語（見本院九十二年八月十五日
      筆錄）。再者，甲○之生前所著內褲已成焦黑狀，與其生
      前所著衣服均檢出有汽油成份，有內政部刑事警察局九十
      年一月二十日刑鑑字第○○○○號鑑驗通知書一份在卷可
      憑（見偵查卷字一四八頁），及有燒焦之短裙之相片一幀
      附卷可稽（見偵查卷字一七四頁），核與被告壬○○於警
      訊、偵訊及原審調查、審理時均供稱甲○生前，有以火燒
      甲○之行為等語（見偵查卷第二一頁背面、第五六頁背面
      、原審卷第六三頁、第一八五頁），及被告庚○○於偵訊
      及本院前審時均供稱被告壬○○有以火燒甲○下體（見偵
      查卷第五九頁、本院前審上重訴卷第一四四頁），且被告
      壬○○於動手燒被害人下體之前有說過，其目的是要破壞
      留在甲○體內之精液等語（見偵查卷第五九頁背面）相符
      。再依解剖紀錄觀之，甲○之全身左側燒傷造成嚴重之氣
      管出血及支氣管肺之出血，但碳粒及濃煙均止於甲狀軟骨
      以上，且未見火焰吸入之燒焦粘膜，有解剖紀錄可憑（見
      偵查卷第二一九頁），被告庚○○所供被告壬○○曾於甲○生前，以火燒其下體等語，應屬可採，足證甲○生前下
      體有被焚燒之情形。又甲○屍體面部燒灼嚴重，無法辨識
      容貌，有甲○陳屍現場相片及解剖相片各一組附卷可憑（
      見偵查卷第一六四頁以下），並經證人即法醫師己○○於
      原審結證明確（見原審卷第一六六頁背面），參酌前述解
      剖結果，堪信甲○死後有遭焚毀面部之情形，且被告壬○○於偵訊及原審調查、審理時均坦承案發時汽油係伊點燃
      等語，已見前述，堪信被告壬○○有以火毀損屍體之行為
      ，而被告等人在謀議殺害甲○，並決意要做就做乾淨，不
      要留下證據後，共同至后里買瓶裝汽油，再至案發地點殺
      害之，其縱未親自下手焚屍，亦應有以被告壬○○之行為
      為自己之行為之犯意。綜上證據，足見本件在臺中縣新社
      鄉案發現場，係由被告壬○○先以鐵鎚重擊甲○頸部及頭
      部，致甲○倒地短暫昏迷，被告壬○○再命被告庚○○將
      甲○之內褲脫下，由被告壬○○以前開購得之汽油潑灑在
      甲○下體處（按：接近臀部），並點火焚燒，甲○因遭火
      灼燒（臀部附近著火紅腫）痛苦，甦醒來回奔跑並跌落路
      旁乾溝內，又復坐起，被告壬○○又持鐵鎚或以腳踢重擊
      甲○頭部多處，並為示行為分擔而將鐵鎚交與庚○○，命
      庚○○再以鐵鎚擊打甲○二下，致甲○頭部兩側均有大小
      不等、傷口深淺不一之多處不規則之裂痕，且頭骨破裂、
      腦漿外溢而死亡。且為圖掩藏甲○之身分，被告壬○○乃
      另點火焚燒甲○屍體（造成死後焚燒之跡證）之事實可以
      認定。被告二人與癸○○於凌晨將車行至山區偏遠處，衡
      情甲○應係驚恐萬分，焉有可能尚以汽油威嚇壬○○並期
      待壬○○給付金錢之理；被告壬○○辯稱是甲○自己拿出
      汽油說要同歸於盡，及前稱未以鐵鎚重擊甲○頭部云云，
      均不足採信。另癸○○於本院審理中改證稱被告壬○○僅
      打甲○二下，且不確定壬○○手上有拿東西，看到甲○身
      上著火後，見壬○○從水溝上來，係庚○○過去打甲○，
      甲○係庚○○打死的云云，應係迴護其弟即被告壬○○之
      詞，亦不足採信。
  (五)、本件被告等在九十年一月五日近二十二時離開ＫＴＶ，業
      據被告庚○○於警訊時供述明確（見偵查卷第二七頁），
      與證人即ＫＴＶ服務生李○○證述：至當晚二十一時下班
      時，被告等仍於包廂內唱歌等語相符（見偵查卷第一０九
      頁背面）。另被告等人於同月六日凌晨一時五十分許，在
      臺中縣石岡鄉○○路○號中油加油站休息，二時二十四分
      經過臺中縣○○鄉○○村○○街○○○號處由○○鄉○○
      方向進入案發處，而於九十年一月六日三時六分許折返同
      一地點往新社鄉中興嶺方向，同日凌晨三時三十二分許由
      新社鄉萬仙街左轉豐勢路往豐原方向，有監視器拍攝之影
      像三紙附卷可憑（見偵查卷第九四頁至第九六頁）。是以
      被告壬○○等人於九十年一月六日凌晨二時二十四分三十
      七秒在距離案發地點約三公里處前往案發地點行駛，後來
      在九十年一月六日凌晨三時六分四十八秒再折返前開被告
      ○○街○○號，此段時間扣除其往返行車時間，應足認即
      被告等人殺害甲○之時間；雖此加害甲○之時間，距彼等
      分別在往○○市中正公園途中，及接續在○○坪對甲○強
      制性交後，起意殺人滅跡之時間（約前晚十一時許），約
      近四小時之久，但徵之被告等係於接續對甲○為強制性交
      後，當場因恐甲○對彼等提起性侵害之告訴，而起意殺人
      滅跡，並著手準備購買汽油，及駕車繞行諸多人煙罕至之
      山區，尋找合適之行凶地點，前後均持續將甲○置於自己
      非法掌控之中，直至將之殺害為止，足見被告等所為強制
      性交與殺人行為間，具有密切之關連性，且時間上亦有始
      終銜接之關係。參之最高法院八十六年台上字第四九七０
      號判決意旨，被告等所為應可認與強制性交而故意殺害被
      害人之結合犯意義相當。
  (六)、又被告壬○○、庚○○先後於該車之後座對甲○以強暴之
      方式為性交，並與癸○○共同另起剝奪甲○行動自由、殺
      害甲○並毀損屍體之犯意，由壬○○以鐵鎚重擊甲○頸部
      及頭部，致甲○倒地，壬○○再命庚○○將甲○之內褲脫
      下，由壬○○以前開購得之汽油潑灑在甲○下體處，並點
      火焚燒，再先後持鐵鎚重擊甲○頭部多處，壬○○並以腳
      踢甲○之頭部，致甲○因而頭骨破裂、腦漿外溢而死亡之
      事實，業據本院依相關事證認定如前。被告壬○○之選任
      辯護人於本院前審審理時就關於犯罪事實請求測謊鑑定；
      惟測謊之鑑驗，係就受測人對相關事項之詢答，對應其神
      經、呼吸、心跳等反應而判斷，其鑑驗結果有時因受測人
      之生理、心理因素而受影響，該鑑驗結果僅為審判之參考
      ，而非為判斷之唯一及絕對之依據（最高法院八十五年度
      台上字第五七九一號刑事判決意旨參照），且本案發生後
      迄今已二年有餘，且經多次開庭，反覆訊問，情況已與案
      發之初大不相同，自難期測謊能得出準確之結果，是本院
      認無對此部分送請測謊之必要；另選任辯護人復要求本院
      至現場勘驗，本院認事隔甚久，該現場地處郊外，相關之
      跡證早經破壞，亦無必要。
二、核被告等所為，均係犯刑法第二百二十六條之一之犯強制性
    交罪而故意殺害被害人罪、第三百零二條第一項之非法剝奪
    他人行動自由罪，及第二百四十七條第一項之毀損屍體罪。
    被告二人就故意殺害彼等強制性交之被害人犯行，及與癸○○就所犯非法剝奪他人行動自由罪、殺人罪與毀損屍體罪間
    ，均有犯意之聯絡與行為之分擔，應論以共同正犯。其等所
    犯前開三罪間有方法結果之牽連關係，為牽連犯，應依刑法
    第五十五後段從一重論以犯強制性交罪而故意殺害被害人罪
    。公訴意旨雖未論及被告等毀損屍體部分之罪名，然查被告
    等於謀議殺害甲○時曾就「要做就做乾淨一點」乙節達成共
    識，並一起到加油站購買瓶裝汽油，且於甲○死亡後，隨即
    以汽油焚燒其面部，堪認被告等於謀議殺人之同時已串謀毀
    損屍體，且該毀損屍體之犯行、妨害自由與殺人犯行間有牽
    連犯之裁判上一罪關係，為起訴效力所及，本院自得一併審
    理之。又公訴意旨雖認被告二人係共犯刑法第二百二十二條
    第一項第一款共同強制性交而故意殺被害人罪，然查本件被
    告等分別係在不同時地對甲○為強制性交，嗣後始因恐被害
    人提起告訴，而起意殺人滅跡，已見前述，被告等對強制性
    交部分既無犯意之聯絡與行為之分擔，渠二人係各自單獨犯
    刑法第二百二十一條之罪，而後再基於共同犯意殺害其強制
    性交之被害人，可以認定。查被告壬○○曾因犯竊盜罪，經
    臺灣臺中地方法院判處有期徒刑一年確定，於八十五年四月
    二十一日執行完畢，又因違反麻醉藥品管理條例及竊盜罪，
    經同法院分別判處有期徒刑四月及一年六月確定，嗣經裁定
    定應執行刑為有期徒刑一年八月，並於八十七年一月十一日
    假釋期滿執行完畢，有臺灣高等法院被告全國前案紀錄表一
    份附卷可憑，其五年內再犯本件有期徒刑以上之罪，為累犯
    ，但所犯刑法第二百二十六條之一犯強制性交罪而故意殺害
    被害人罪，本刑為死刑或無期徒刑，依法不得加重其刑。至
    告訴代理人於本院前審雖一再指稱被告有拿取被害人皮包，
    應另涉有強盜犯行云云；然按刑法第三百二十八條之強盜罪
    以意圖為自己或第三人不法之所有為構成要件之一，訊據被
    告壬○○、庚○○均堅決否認有強盜犯行，被告壬○○雖供
    稱看到被告庚○○在甲○死亡後搶去甲○之皮包云云；但甲○死後兩手均緊抓雜草，有相片數幀附卷可憑，依前開情形
    可推斷，死者不可能在死後有被搶皮包之情形，業據證人即
    法醫師己○○於原審結證明確（見原審卷第一六七頁），是
    以自不得僅憑被告壬○○、庚○○各自指訴對方搶去甲○之
    皮包，即認定被告庚○○、壬○○尚有強盜犯行，再共犯癸○○於原審審理時供稱被告壬○○、庚○○在豐原湮滅證據
    時，伊有特別問被害人之皮包有無拿起來，因為怕被發現等
    語（見原審卷第一八四頁），而被害人甲○在檳榔攤下班後
    即受邀前往ＫＴＶ唱歌，亦不可能攜帶大額金錢，致遭覬覦
    ，是以被告三人即使案發後有拿被害人之皮包，目的亦是湮
    滅證據而非意圖為自己或他人不法之所有，揆諸前揭說明意
    旨即不構成強盜犯行。另被告壬○○於偵審中迭次指稱被告
    庚○○於臺中縣○○鄉○○村○○街山區之案發現場，強行
    脫去甲○之內褲，欲再行對甲○為強制性交而未遂云云；惟
    查上揭被告壬○○所指陳之情節為被告庚○○所堅決否認，
    且依前開經認定之事實，被告壬○○至該案發現場隨即下車
    取出鐵鎚擊打甲○，甲○並因之倒地，被告庚○○既於稍早
    已對甲○為強制性交既遂，衡情亦不致於甲○遭鐵鎚擊打受
    傷倒地之情況下再起淫念，況被告壬○○並已取出預先命被
    告庚○○購買之汽油欲焚燒甲○之下體湮滅強制性交之罪證
    ，是應以被告庚○○所陳係被告壬○○命其將甲○之內褲脫
    下，以便利焚燒甲○下體之辯詞為可採。至被害人經解剖勘
    驗結果，雖呈陰道鬆弛張大，而懷疑有死後遭姦屍之情形，
    然經法醫己○○於本院證稱，該勘驗情形並不能排除係因被
    害人曾連續遭強制性交所致。而參之被害人甲○於死亡前，
    既曾遭被告等以汽油潑灑在下體點火燃燒，有如前述，其陰
    道是否因而造成鬆弛張大，亦未可知；此外並查無任何有關
    被告庚○○二度對甲○為強制性交之犯行，自不能率爾為此
    認定，附此敘明。
三、原審法院因認被告等人犯罪事證明確，而各予以論科，固屬
    有見。惟查：(一)、原判決認定被告等在對甲○強制性交前並
    未有殺害甲○之預謀，而係於強制性交後，始另行起意殺害
    被害人滅口，二者乃分別起意，而予以分論併罰，未審被告
    等強制性交行為與殺害被害人犯行間，有時間上之銜接性，
    且具密切之犯意關連性，應論以強制性交而殺害被害人一罪
    ，其認事用法已有未當。(二)、被告庚○○就殺人部分之行為
    分擔，僅從被告壬○○之命脫下甲○之內褲，及最後擊打甲○後腦二下，其犯罪情節不若被告壬○○所為嚴重，且於本
    院最終審理時供承全部犯行不諱，非無悔意，原判決就二人
    同量處死刑，難見其平，且就被告庚○○而言，確仍嫌過重
    。被告二人上訴均相互推諉，否認殺人犯行；檢察官上訴意
    旨認原判決就被告二人所犯強制性交部分量刑過輕，固無可
    取，惟原判決就被告二人所犯部分，既有前開可議之處，仍
    屬無可維持，應由本院將原判決關於被告二人部分予以撤銷
    改判。爰審酌被告二人與被害人甲○認識僅有數天，竟利用
    甲○年輕而不知人心險惡之弱點，先後加以性侵害後，再以
    極為殘忍之手段凌虐殺害至死，惡性重大，手段殘忍，為害
    社會特甚，並致被害人家屬之身心皆受有難以磨滅之巨大創
    痛，犯後復湮滅罪證、相偕逃亡串供，復均尚未對被害人家
    屬有所賠償，惟死刑具有不可回復性，乃刑罰之極，本件被
    告壬○○首起殺人之犯意，而尋求被告庚○○與癸○○之附
    和，且本件殺人焚屍犯行中之絕大部分為其所為，惡性最深
    ，情節最重，惟被告庚○○就殺人犯行之行為分擔，僅從被
    告壬○○之命脫下甲○之內褲及最後擊打甲○後腦二下，其
    犯罪情節不若被告壬○○所為嚴重，且於本院最終審理時供
    承全部犯行不諱，非無悔意，被告二人殺人情節自有差等，
    均如前述，未至必須均予量處死刑之程度等一切情狀，分別
    處被告壬○○以死刑，被告庚○○處以無期徒刑，並均依刑
    法第三十七條第一項宣告褫奪公權終身。又依刑法第九十一
    條之一規定：「犯第二百二十一條至第二百二十七條、第二
    百二十八條、第二百二十九條、第二百三十條、第二百三十
    四條之罪者，於裁判前應經鑑定有無施以治療之必要，有施
    以治療之必要者，得令入相當處所，施以治療。前項處分於
    刑之執行前為之，其期間至治癒為止，但最長不得逾三年。
    」本件被告等涉犯刑法第二百二十六條之一強制性交而故意
    殺害被害人罪，已如前述，經原審送請國軍臺中總醫院鑑定
    結果，該院以「壬○○情緒不穩定，衝動控制力差，對人有
    敵意，人際互動不良，自我情緒整合及執行有困難，挫折忍
    受度低，易有衝突及興奮傾向，內在則匱乏、無力感，在社
    交及性方向有強烈之攻擊傾向，性格異常，成長背景不健全
    ，思考偏差，凡事以自己利益為出發點，遇不順則易有反叛
    心態，對事件發生之過程無悔意且強調他人所為，道德感低
    落，應接受精神科強制治療至少二年」；「庚○○在心測中
    呈現沒有主見，較易盲從同輩之言行，對環境刺激之處理能
    力較弱，欠缺計劃深思之部分，情緒活動大於理智思考，挫
    折耐受度及衝動控制性低，邊緣性智商仍有自由意志決定之
    能力，成長過程中智能較低，習得不當之處世方式，對環境
    改變之處理能力較弱，致易有衝動及情緒化反應，加上性態
    度較隨便，故應接受精神科治療一年」等語，有該院九十年
    ○月○日九十民診查字第○○○○號函附之法律精神鑑定報
    告二份在卷可憑（見原審卷第一二四頁、第一二六頁），爰
    宣告於刑之執行前令入相當處所施以治療，但其期間不得逾
    三年。至扣案之鐵槌一把係被告壬○○所有供犯罪所用之物
    ，業據被告壬○○於警詢及偵審中供證明確（見偵查卷第二
    三頁、第一二九頁、原審卷第一八八頁），應依刑法第三十
    八條第一項第二款之規定諭知沒收。另扣案之前開車號00－
    ○○○○自用小客車雖係被告等人犯本件妨害自由罪行所用
    之物，惟登記名義人為被告壬○○之母親子○○，此有車號
    查詢汽車車籍單乙紙可佐（見偵查卷第七一頁），既非屬被
    告等人所有，依法不得宣告沒收，併予敘明。
據上論斷，應依刑事訴訟法第三百六十九條第一項前段、第三百
六十四條、二百九十九條第一項前段，刑法第二十八條、第二百
二十六條之一、第三百零二條第一項、第二百四十七條第一項、
第五十五條後段、第四十七條、第九十一條之一第一項、第二項
、第三十七條第一項、第三十八條第一項第二款、罰金罰鍰提高
標準條例第一條前段，判決如主文。
本案經檢察官戊○○到庭執行職務。
中 華 民 國    九十二    年     十     月     十三     日

                           臺灣高等法院臺中分院刑事第六庭
                                 審判長法  官  李  文  雄
                                       法  官  陳  嘉  雄
                                       法  官  邱  顯  祥
右正本證明與原本無異。
如不服本判決應於收受送達後十日內向本院提出上訴書狀，其未
敘述上訴之理由者並得於提起上訴後十日內向本院補提理由書（
均須按他造當事人之人數附繕本）。

                                       書記官  陳  桂  芬

中 華 民 國    九十二    年     十     月     十三     日

司法院資訊處製作；財團法人民間司法改革基金會備份。
